【裁判字號】    95,訴,943
【裁判日期】    950626
【裁判案由】    著作權法
【裁判全文】
臺灣板橋地方法院刑事判決               95年度訴字第943號
公  訴  人  臺灣板橋地方法院檢察署檢察官
被      告  戊○○
上列被告因違反著作權法案件，經檢察官提起公訴（九十四年度
偵字第九０一二號），本院判決如下：
    主  文
戊○○連續意圖營利而以重製於光碟之方法侵害他人之著作財產
權，處有期徒刑伍月，如易科罰金，以參佰元折算壹日。扣案之
盜版ＶＣＤ「九五至尊」肆拾片、「戇夫成龍」玖片均沒收。
    事  實
一、戊○○係位於臺北縣板橋市○○路六十八號一樓「星門影音
    光碟租售中心」（營利事業登記證登記為星門音樂坊）之負
    責人，明知「九五至尊」、「戇夫成龍」係電視廣播有限公
    司所出品，專屬授權弘音多媒體股份有限公司（下稱弘音公
    司）在臺灣地區發行、重製、出租之視聽影音著作，非經弘
    音公司同意，不得擅自重製、出租，且明知其與弘音公司簽
    訂之電視連續劇節目出租合約書中明白約定其就弘音公司提
    供出租之影音光碟不得擅自重製，竟意圖出租營利，並基於
    概括犯意，先後於民國九十三年六月十二日（「九五至尊」
    之發行日）、九十二年七月十七日（「戇夫成龍」之發行日
    ）弘音公司業務送交「九五至尊」、「戇夫成龍」ＶＣＤ各
    一套供戊○○出租時，戊○○即在上開「星門影視光碟租售
    中心」先後擅自重製「九五至尊」、「戇夫成龍」ＶＣＤ各
    二套（「九五至尊」一套四十片、「戇夫成龍」一套十片）
    ，並基於概括犯意，利用不知情之成年店員黃鳳珠先後多次
    以每片新臺幣（下同）十五元至二十元不等之價格出租給不
    特定之顧客觀看，以此方法侵害上開著作財產權。嗣於九十
    三年十二月三十日下午五時十分許，為警在上址查獲，並扣
    得戊○○違法重製之「九五至尊」ＶＣＤ一套（共四十片）
    、「戇夫成龍」ＶＣＤ一套（其內僅有九片，起訴書誤載為
    十片），非違法重製之「神雕俠侶」ＶＣＤ二十片以及與本
    案無關之盜版「花田少年史」ＶＣＤ十二片。
二、案經弘音多媒體股份有限公司、齊威國際多媒體股份有限公
    司訴由台北市政府警察局中正第二分局移送臺灣板橋地方法
    院檢察署檢察官偵查起訴。
    理  由
一、訊據被告戊○○固坦承有於上開時地自行重製「九五至尊」
    、「戇夫成龍」各二套供不特定客人承租之事實，惟矢口否
    認有何違反著作權法犯行，辯稱：係弘音公司業務丁○○告
    訴伊可以自行重製，伊並沒有犯罪云云。經查：
（一）「九五至尊」、「戇夫成龍」係電視廣播有限公司出品，
      專屬授權弘音公司在臺灣地區代理發行，有授權證明書影
      本一件在卷可稽（見偵查卷第三十頁至第三十六頁），是
      本件告訴人弘音公司享有「九五至尊」、「戇夫成龍」之
      視聽著作財產權，洵可認定。
（二）證人丁○○（前弘音公司業務）於本院審理時具結證稱：
      「九十一年時，公司提供一套母帶給店家，當時店家應該
      都有燒錄，因為當時只有提供一個母帶，所以公司有授權
      店家燒錄。九十二年開始簽約的時候，都是約定一部片子
      給店家三套母帶，若是店家認為不夠，店家可以向公司購
      買母帶，但是店家不能自行燒錄。」等語（見本院九十五
      年六月十二日審理筆錄第五頁）；被告戊○○於本院審理
      時亦自承：伊和弘音公司簽過三、四次約，弘音公司提供
      母帶的方式並不相同，一開始是提供一套母帶，可以自行
      燒錄，後來是提供三套母帶，但是不可以燒錄，伊知道自
      行燒錄是違法的等語（見本院上開審理筆錄第十五頁），
      且被告戊○○以其合夥人許富欽名義與弘音公司簽訂之九
      十二年合約書上第柒點第三款明白約定乙方（即許富欽）
      不得擅自重製，有節目出租合約書影本一件在卷可稽（見
      偵查卷第一一八頁至一四三頁），顯見被告戊○○確實知
      悉弘音公司已改變政策不再允許出租店自行重製出租。雖
      被告戊○○一再堅稱證人丁○○告知可以自行燒錄云云，
      惟為證人丁○○所否認，且被告戊○○復供稱：「業務丁
      ○○跟我說我可以燒錄，但是他有強調一句不可以放在架
      上」、「（問：丁○○既然有強調不可以放在架上，那表
      示你知道是違法的？）我知道，但是丁○○說我有簽約，
      公司不會來抓我」等語（見本院上開審理筆錄第十五頁）
      ，是被告戊○○確實明知自行重製弘音公司提供之ＶＣＤ
      乃違法行為，至證人丁○○究有無告知被告可自行重製，
      均無解於被告違反著作權法之犯行。
（三）此外，被告戊○○上開犯行業經告訴代理人甲○○、乙○
      ○、丙○○於警詢、偵查中指述明確，及證人黃鳳珠於偵
      查中證述屬實，並有現場照片十六張在卷（見偵查卷第五
      十四頁至第六十一頁）及盜版「九五至尊」ＶＣＤ一套（
      共四十片）、「戇夫成龍」一套（共九片）扣案可資佐證
      ，復經本院當庭勘驗確係以空白燒錄片燒錄而成之盜版片
      無誤，被告戊○○空言辯稱沒有違反著作權法犯行云云，
      實乃卸責之詞，不足採信。本案事證明確，被告犯行洵堪
      認定，應依法論科。
二、按著作權法分別於九十二年七月九日、九十三年九月一日二
    度修正公布施行，被告戊○○行為時（連續重製之行為終了
    時為九十二年七月十七日）之著作權法第九十一條第一項、
    第三項分別規定「意圖營利而以重製之方法侵害他人之著作
    財產權者，處五年以下有期徒刑、拘役，或併科新臺幣二十
    萬元以上二百萬元以下罰金。」、「以重製於光碟之方法犯
    第一項之罪者，處五年以下有期徒刑、拘役，或併科新臺幣
    五十萬元以上五百萬元以下罰金」，九十三年九月一日修正
    之新法第九十一條第二項、第三項分別規定「意圖銷售或出
    租而擅自以重製之方法侵害他人之著作財產權者，處六月以
    上五年以下有期徒刑，得併科新臺幣二十萬元以上二百萬元
    以下罰金」、「以重製於光碟犯前項之罪者，處六月以上五
    年以下有期徒刑，得併科新臺幣五十萬元以上五百萬元以下
    罰金。」，經比較新舊法之結果，以被告戊○○行為時即九
    十二年七月九日修正之著作權法較有利於被告，依刑法第二
    條第一項但書，應適用九十二年七月九日之舊法。核被告所
    為，係違反九十二年七月九日修正之著作權法第九十一條第
    三項之罪。次按「著作權法第九十一條第二項既係規定意圖
    銷售或出租而擅自重製他人著作，則按照低度行為吸收於高
    度行為之原則，其出租重製他人著作之行為，當吸收於擅自
    重製行為之中，自應專依重製之規定處罰。」最高法院著有
    九十二年臺上字第一四二五號判決可資參照。核被告戊○○
    所為，係犯九十二年七月九日修正之著作權法第九十一條第
    三項之意圖出租而擅自以重製於光碟之方法侵害他人之著作
    財產權罪，而其多次出租之低度行為已為意圖出租而擅自重
    製之高度行為為吸收，不另論罪。公訴人認被告戊○○另涉
    犯著作權法第九十二條之擅自出租光碟罪，且與其意圖出租
    而重製光碟罪之間有方法結果之牽連關係，容有未洽，附此
    敘明。被告戊○○違法重製光碟後，利用不知情之成年店員
    黃鳳珠連續擅自以出租之方法侵害他人之著作財產權，為間
    接正犯。被告戊○○先後二次意圖出租營利而擅自以重製於
    光碟之方法侵害他人之著作財產權之行為，時間緊接，所犯
    為構成要件相同之罪名，顯係基於概括之犯意反覆實施，為
    連續犯，應依刑法第五十六條前段規定論以一罪，並依法加
    重其刑。爰審酌被告擅自重製他人之著作物出租以營利，侵
    害他人之著作財產權之犯罪動機、目的、手段，重製之光碟
    片之數量、出租之時間，及其犯罪後未能坦承犯行之態度等
    一切情狀，量處如主文所示之刑，並諭知易科罰金之折算標
    準。扣案之盜版ＶＣＤ「戇夫成龍」九片、「九五至尊」四
    十片，係被告戊○○所有本件犯罪所用之物，應依著作權法
    第九十八條規定宣告沒收之。
三、公訴意旨另以：被告戊○○自九十二年三月七日起，連續在
    前開「星門影音光碟租售中心」將弘音公司、齊威國際多媒
    體股份有限公司分別享有著作財產權之「神雕俠侶」、「花
    田少年史」重製後出租予不特定人牟利，因認被告此部分行
    為亦涉犯著作權法第九十一條第三項之意圖出租而重製光碟
    之罪嫌與同法第九十二條之擅自出租光碟罪嫌。惟按犯罪事
    實應依證據認定之，無證據不得認定犯罪事實，刑事訴訟法
    第一百五十四條第二項定有明文。公訴人認被告戊○○涉有
    此部分犯行係以告訴代理人之指述、權利證明文件及扣案「
    神雕俠侶」、「花田少年史」光碟片等為其論據。惟訊之被
    告戊○○堅決否認有此部分違反著作權法犯行，辯稱：扣案
    「神雕俠侶」光碟片係伊很久以前買的正版片，「花田少年
    史」是客人將正版片折斷，重新寄一份盜版片予伊，伊將「
    花田少年史」盜版片放在倉庫裡，沒有擺在架上出租，伊並
    無違反著作權法犯行等語。經查：
（一）扣案「神雕俠侶」光碟片經本院當庭勘驗之結果，二十片
      光碟片係以經印刷之包裝盒包裝，包裝盒上有記載版權所
      有者為大錸國際公司，且其內光碟片並非以燒錄片燒錄而
      成，光碟片封面均有印製「神雕俠侶」之圖案及字樣，外
      觀與正片相似，有本院九十五年六月十二日審理筆錄在卷
      可稽，是被告戊○○辯稱係其很久以前購買的正版片一節
      ，應非子虛。況且告訴代理人魏資雅於本院審理時經辨認
      扣案「神雕俠侶」光碟片後，亦表示無法確定是否為盜版
      片，是扣案「神雕俠侶」光碟片雖非弘音公司發行之光碟
      片，惟有可能係弘音公司取得專屬授權之前由其他取得授
      權公司發行之合法光碟，公訴人所舉之事證尚不足以認定
      扣案「神雕俠侶」光碟片確係被告戊○○自行重製之盜版
      片。
（二）被告戊○○雖確實持有扣案盜版「花田少年史」光碟片十
      二片，惟取得盜版光碟片之方式不一而足，有可能係自行
      重製，亦有可能係販入、受贈等等，不能僅因被告持有盜
      版光碟片即認定其有重製之行為，公訴人所舉之事證尚不
      足以認定被告戊○○確實有重製「花田少年史」之行為。
      其次，證人黃鳳珠於偵查中具結證稱：花田少年史ＶＣＤ
      一部十二片，是從櫃檯後面的雜物間查出來，有門關著，
      放在雜物間的不會出租等語（見偵查卷第九十五頁），核
      與被告戊○○前開所辯情節相符，是被告戊○○辯稱：「
      花田少年史」盜版片放在倉庫裡，沒有擺在架上出租一節
      ，應非無據，堪以採信。至現場照片中雖有拍攝到「花田
      少年史」出租紀錄之電腦畫面，惟被告辯稱：伊所有之正
      版「花田少年史」遭客人折斷一片後，其餘正版片仍有擺
      在架上出租，是該等出租紀錄有可能係被告所有之正版片
      遭客人折斷前或折斷後之出租紀錄，尚不能以被告電腦中
      有「花田少年史」之出租紀錄即遽以認定其有將扣案盜版
      「花田少年史」光碟片出租之行為。
（三）本院復查無積極證據足認被告戊○○確有公訴人所指之此
      部分違反著作權法犯行，惟因公訴人認此部分如成立犯罪
      則與前開有罪部分有連續犯、牽連犯之裁判上一罪關係，
      爰不另為無罪之諭知。又本院既無從認定被告戊○○違法
      重製「神雕俠侶」、「花田少年史」加以出租之行為，扣
      案「神雕俠侶」ＶＣＤ二十片、「花田少年史」ＶＣＤ十
      二片自無從宣告沒收，併此敘明。
據上論斷，應依刑事訴訟法第二百九十九條第一項前段，九十二
年七月九日修正公布之著作權法第九十一條第三項、第九十八條
，刑法第十一條、第二條第一項但書、第五十六條前段、第四十
一條第一項前段，罰金罰鍰提高標準條例第一條前段、第二條，
判決如主文。
本案經檢察官王聖涵到庭執行職務。
中    華    民    國    95    年    6     月    26    日
                  刑事第九庭  審判長法  官  樊季康
                                    法  官  劉元斐
                                    法  官  連育群
以上正本證明與原本無異
如不服本判決應於送達後10日內向本院提出上訴狀
                                    書記官  郭宇修
中    華    民    國    95    年    6     月    26    日
附錄本案論罪科刑法條全文：
九十二年七月九日修正公佈著作權法第九十一條
意圖營利而以重製之方法侵害他人之著作財產權者，處五年以下
有期徒刑、拘役，或併科新臺幣二十萬元以上二百萬元以下罰金
。
非意圖營利而以重製之方法侵害他人之著作財產權，重製份數超
過五份，或其侵害總額按查獲時獲得合法著作重製物市價計算，
超過新臺幣三萬元者，處三年以下有期徒刑、拘役，或科或併科
新臺幣七十五萬元以下罰金。
以重製於光碟之方法犯第一項之罪者，處五年以下有期徒刑、拘
役，或併科新臺幣五十萬元以上五百萬元以下罰金。


司法院資訊處製作；財團法人民間司法改革基金會備份。
